臺灣士林地方法院刑事判決　　　　　　　 93年度易字第426號
公　訴　人　臺灣士林地方法院檢察署檢察官
被　　　告　戊○○
上列被告因恐嚇案件，經檢察官聲請簡易判決處刑（92年度偵字
第2143號），本院士林簡易庭認不宜簡易判決處刑（93年士簡字
第480 號），簽由本院改依通常程序審理，本院判決如下：
    主  文
戊○○共同私行拘禁，處有期徒刑捌月。
    事  實
一戊○○因與丙○○合作在大陸地區開設經營防偽車牌及污水處
  理市場之公司，遂於民國89年間先後匯款及交付丙○○約美金
  350,000 元，惟上開公司遲遲未設立，經戊○○多次質問丙○○資金流向，均未獲回覆，戊○○遂要丙○○返還款項，幾經
  催討，丙○○亦未置理。於91年5 月14日晚上，戊○○與丙○○約在大陸地區北京市京倫飯店用餐，餐畢，丙○○前往附近
  按摩店按摩，戊○○為取回其投資款，竟與姓名年籍不詳之成
  年男子4 名，基於妨害丙○○自由之犯意聯絡，由戊○○告知
  該4 名男子丙○○行蹤，該4 名男子即共乘1 部自小客車前往
  丙○○按摩處所附近，並由1 人在駕駛座，另3 人下車等候，
  戊○○亦在不遠處觀望，迄當日晚8 時15分，丙○○自按摩院
  走出，該3 名男子即靠近抓住丙○○問：「你是康先生吧！」
  ，丙○○因瞥見戊○○而向戊○○求救，惟戊○○未予理會，
  逕向該3 名男子稱：「快押上車」，丙○○雖予反抗，惟仍遭
  該3 名男子強押上其等駕駛前來之自小客車內，3 人中之1 人
  坐在前座副駕駛座，另2 人則與丙○○坐於後座，並分坐在丙○○左右2 側，戊○○則未上車，坐定後，原於駕駛座之人旋
  將該車駛離，車行中，坐在丙○○2 側之人並按低丙○○頭部
  ，使其無法辨知車行方向，車行約30分鐘後，不知名之4 人將
  丙○○帶至一棟房子內（地點不詳，亦在大陸地區北京市附近
  ），約30分鐘後戊○○抵達，向丙○○表示要美金350, 000元
  才放人，並恫稱：「我們的錢，你要怎麼給沒關係，我可以關
  你1 個月」，丙○○因人身自由受控，故致電其母、友人周讚
  坤等人借錢未果，再致電其在美國之兄長乙○○求救，乙○○
  要求與戊○○對話，戊○○於電話中接續向乙○○稱：「需美
  金350,000 元才放人，不還錢沒關係，我可以關你弟（即丙○○）1 個月。」等語，以此加害丙○○自由之事，恐嚇丙○○
  （起訴書誤為恐嚇乙○○），使其心生畏懼，致生危害於安全
  。乙○○因恐戊○○傷害丙○○，而四處籌錢，因戊○○要求
  之金額過鉅，無法籌足，而致電告知戊○○，幾經磋商，戊○○要乙○○先匯美金50,000元，以便其支付予其他共犯，餘款
  同意乙○○簽發支票，由其派人至臺灣拿取，乙○○遂經由其
  在大陸地區廣州公司之職員甲○○，自公司內籌得人民幣200,
  000 元，另向丙○○任負責人，址設臺灣之達通國際旅行社股
  份有限公司（下稱達通旅行社）籌得新台幣840,000 元，並分
  別匯款至戊○○指定之銀行帳戶（詳細之匯款金額、帳戶詳附
  表一所示），並指示在其任負責人，址設臺灣之格緻旅行社之
  職員丁○○簽發由附表二所示之7 紙支票，由戊○○遣不知情
  之友人范揚君於臺灣時間91年5 月15日下午7 時許，至臺北市
  ○○路82號7 樓之1 達通旅行社向丁○○領取。戊○○於確定
  乙○○匯款入其帳戶，及范揚君取得附表二之7 紙支票後，即
  於大陸地區時間91年5 月15日下午7 時30分釋放丙○○，丙○○始獲自由。
二案經被害人丙○○、乙○○訴由台北市政府警察局北投分局報
  告台灣士林地方法院檢察署檢察官偵查聲請簡易判決處刑，本
  院士林簡易庭認不宜簡易判決處刑，簽由本院改依通常程序審
  理。
    理  由
一訊據被告戊○○，固不否認與丙○○間，因在大陸地區合夥開
  陸地區時間91年5 月14日晚上與丙○○同在北京，且與斯時在
  美國之乙○○通電話，於電話中對乙○○稱：不還錢的話，我
  可以關丙○○1 個月等語，另乙○○有匯如附表一所示之款項
  入其帳戶，並由友人范揚君向乙○○之職員丁○○領取如附表
  二所示乙○○簽發之7 張支票等情不諱，惟矢口否認上開犯行
  ，先辯稱：所稱關丙○○1 個月，是指如丙○○不還錢，就要
  告丙○○詐欺，讓他被大陸公安單位關1 個月云云，繼辯稱：
  當時丙○○無法還錢，向其母借款，其母不同意借錢，丙○○
  遂以其兄乙○○有資力，又很孝順，如果假裝其被戊○○綁架
  ，乙○○一定會幫忙還款等情，央伊與丙○○合演一部假綁架
  以使乙○○代丙○○還錢之戲碼，事實上，丙○○根本沒被綁
  架，亦無丙○○所稱之4 名男子云云。
二經查：
  (一)被告戊○○與告訴人丙○○，合夥在大陸地區開設經營防偽
    車牌及污水處理市場之公司，被告先後交付告訴人丙○○美
    金350,000 元等情，業據被告供述在卷，並提出如附表三所
    示，其所交付金額中之美金314,680 元之丁○○書立之收據
    、匯出匯款申請書、匯款水單、申報書等憑據為證，而證人
    丙○○於警詢亦證稱：被告因與其合作防偽車牌、污水處理
    市場而交付其美金250,000 至300,000 元等語（參第2143號
    偵卷第11頁），堪認被告辯稱：其因前述合作事宜，交付丙○○約美金350,000 元等語，應堪信為真實。
  (二)證人乙○○於大陸地區時間91年5 月14日晚上，接獲丙○○
    稱其遭被告綁架，被告揚稱需美金350,000 元才肯放人之電
    話，及與被告通話，被告並恫稱：要丙○○還美金350,000
    元才放人，不還錢沒關係，其可關丙○○1 個月等語，其害
    怕被告傷害丙○○，而四處籌錢，因被告要求之金額過鉅，
    無法籌足，再致電告知被告，幾經磋商，被告同意乙○○先
    匯相當美金50,000元之金額，餘款開票支付。乙○○遂經由
    其在大陸地區廣州公司職員甲○○，自公司內籌得人民幣20
    0,000 元，向丙○○任負責人，址設臺灣之達通旅行社籌得
    新台幣840,000 元後，分別匯款至被告指定之如附表一所示
    銀行帳戶，乙○○並告知其在臺灣格緻旅行社之員工丁○○
    簽發如附表二所示之7 紙支票，並由被告之友人范揚君於臺
    灣時間91年5 月15日下午7 時許，至臺北市○○路82號7 樓
    之1 達通旅行社向丁○○領取等情，除據被告供承在卷外，
    並據證人乙○○、丁○○、甲○○分別於本院審理時結證在
    卷，且有中國建設銀行個人電子匯款憑證、玉山商業銀行匯
    款單、支票影本7 紙附卷可參，堪可認定。
  (三)至告訴人丙○○致電要求乙○○匯款之原因，乃因被告夥同
    4 名不詳姓名年籍成年男子，於上揭時地，強押告訴人丙○○上車，拘禁至不詳地點，被告向告訴人丙○○表示要美金
    350,000 元才放人，並恫稱：「我們的錢，你要怎麼給沒關
    係，我可以關你1 個月」，告訴人丙○○因人身自由受控，
    故致電其母親、友人周讚坤等人借錢未果，再致電其在美國
    之兄長乙○○求救，乙○○要求與被告對話，被告於電話中
    向乙○○恫稱前述各語，乙○○因恐戊○○傷害丙○○，而
    四處籌錢，嗣被告確定乙○○匯如附表一所示之款項及友人
    范揚君取得如附表二所示之7 紙支票後，方於大陸地區時間
    91年5 月15日下午7 時30分釋放丙○○，丙○○始獲自由等
    情，業據證人丙○○於警詢、偵查及本院審理時證述歷歷（
    丙○○於警詢、偵查中之陳述，檢察官及被告均同意作為證
    據），被告則以上詞為辯，本院基於下述理由，認為證人丙○○此部分所述與事實相符，足以採信，被告所言則為卸責
    之詞，難以採信：
    1.被告就其有對乙○○稱：需美金350,000 元才放人，不還
      錢沒關係，我可以關你弟（即丙○○）1 個月等語，自白
      不諱，惟辯稱：伊真意是如不還錢，將告丙○○詐欺，讓
      大陸公安關丙○○1 個月云云，倘被告係與丙○○合謀演
      綁架之戲，則被告何以會對乙○○提及要訴諸法律途徑解
      決，此顯與其所辯不符。
    2.據證人周讚坤於本院93年12月22日審理時證稱：91年5 月
      間，丙○○來電給我說他發生嚴重之事，向我借新台幣
      3,000,000 元，丙○○只說很嚴重之事，但沒說何事，我
      並沒有借錢給他。過2 、3 天，我致電乙○○才知丙○○
      被綁架等語，另據證人乙○○於本院同一審理庭結證稱：
      丙○○來電時，語氣驚恐，一直喃喃自語，並表示要吃藥
      等語，堪認證人丙○○稱大陸地區91年5 月14日晚上其有
      致電周讚坤、其兄乙○○調款等語，堪信為實。再查當時
      ，告訴人丙○○另致電其母親借錢等情，已據證人丙○○
      述明在卷，並為被告所不否認。依上足徵，告訴人丙○○
      於大陸地區91年5 月14日晚上，先後向周讚坤、其母親及
      其兄乙○○調錢欲給付被告，倘告訴人丙○○非處於急迫
      情勢，何以會多次致電親友調錢以支付被告？
    3.查證人乙○○為匯款、交付支票予被告，及釋放其弟丙○○之事宜，曾於91年5 月14日、15日多次撥打被告所給之
      行動電話號碼，接電話者，除被告外，另有一自稱為「小
      江」之男子等情，業據證人乙○○結證述明在卷，堪認證
      人丙○○稱：強押其上車，控制其行動自由之人含被告共
      有5 人等語，非空穴來風，杜撰之詞。
    4.再查告訴人丙○○於大陸地區時間91年5 月14日晚上，先
      致電其友人周讚坤及其母借錢，周讚坤及其母無法貸款時
      ，方致電其兄乙○○，於致電其母時，並未提及遭綁架，
      倘告訴人丙○○欲與被告合演綁架之戲碼，訛騙其兄乙○○代其還款予被告，其當一開始即向其家人杜撰上情，以
      免家人間互相聯絡時，其謊言不攻自破，而無法達到目的
      。況倘告訴人丙○○與被告係聯合演丙○○遭被告綁架之
      戲，則其等之目的既在使乙○○代丙○○還錢，為使被告
      確實拿到錢，被告、丙○○應會設法讓乙○○以現金支付
      ，而無允其簽發支票支付，以免丙○○返家後，乙○○改
      變心意，不讓簽發之支票兌現，如此被告與告訴人丙○○
      之目的將無法達成。另果此為被告與告訴人丙○○合謀之
      戲碼，則於乙○○匯款、簽發支票予被告後，告訴人丙○○之目的已然達到，為何告訴人丙○○會於返家後對被告
      提起告訴？以上在在顯示，被告所辯是與告訴人丙○○合
      演一齣戲詐騙乙○○代丙○○還錢云云，與事實不符。
    5.依證人乙○○所提，為被告不否認為其與乙○○通電話之
      錄音帶內容顯示，被告嗣與證人乙○○於電話中討論其與
      丙○○於91年5 月間，在大陸地區北京發生之事情時，被
      告亦陳稱：「第一個沒有拿槍壓他，這第一點絕對沒有，
      連刀都沒有，不要說槍，連刀都沒有，我去那裡弄槍啊」
      、「我連刀子都不准他們帶」、「我在場」等語，有證人
      乙○○所提之電話錄音錄音帶、檢察官92年10月13日勘驗
      該錄音帶所製之錄音譯文及勘驗筆錄附卷可稽，依該電話
      之內容，堪認被告亦坦認有妨害丙○○自由之事，且除被
      告外另有他人在場，另被告亦強調當時絕無帶槍及刀至明
      ，由此益堪認證人丙○○前開證詞與事實相符，足以採信
      。
  (四)至證人丙○○指述當時被告唆使之4 名男子，有1 人有拿槍
    押伊云云，則除告訴人丙○○之指訴外，別無其他證據可佐
    ，自難僅憑告訴人丙○○之指訴，認該不詳姓名之男子有持
    槍妨害丙○○之自由。又告訴人丙○○、乙○○指稱被告所
    為涉犯刑法擄人勒贖罪乙節，查被告剝奪告訴人丙○○自由
    ，要求告訴人丙○○、乙○○付款之目的，乃在使告訴人丙○○、乙○○清償丙○○返還被告就合作防偽車牌及污水處
    理市場之出資，並無不法所有之意圖，核與刑法第347 條第
    1 項擄人勒贖罪之構成要件不侔，告訴人認成立該罪，尚有
    未洽，均附此敘明。
  (五)綜上所述，本件事證明確，被告所辯洵為卸責之詞，不足採
    信，其犯行堪以認定，應依法論科。
二按刑法第302 條第1 項、第304 條第1 項及第305 條之罪，均
  係以人之自由為其保護之法益。而刑法第302 條第1 項之罪所
  稱之非法方法，已包括強暴、脅迫或恐嚇等一切不法手段在內
  。因之，如私行拘禁或以非法方法剝奪他人行動自由行為繼續
  中，再對被害人施加恐嚇，或以恐嚇之手段迫使被害人行無義
  務之事；則其恐嚇及使人行無義務之行為，仍屬於私行拘禁或
  以非法方法剝奪行動自由之部分行為，應僅論以刑法第302 條
  第1 項之罪，無另成立同法第304 條或第305 條之罪之餘地，
  最高法院29年上字第2359號、第3757號判例、89年臺上字第78
  0 號判決意旨可資參照。被告基於妨害自由之犯意，將被害人
  丙○○強行載往不詳處所拘禁，復以恐嚇危害安全之行為，迫
  使被害人丙○○持續聯絡籌款返還，該等恐嚇行為、使人行無
  義務之事之行為，既係在其等以私行拘禁被害人丙○○行動自
  由之行為繼續中所為，仍應視為剝奪行動自由之部分行為，不
  另論罪，而僅需論以被告刑法第302 條第1 項非法剝奪行動自
  由一罪。是核被告所為，均係犯刑法第302 條第1 項之私行拘
  禁罪。被告與另4 名不詳姓名成年男子間，就上開犯行間，有
  犯意之聯絡及行為之分擔，均應論以妨害自由之共同正犯。被
  告對告訴人丙○○所為前開刑法第302 條第1 項罪部分，雖未
  據公訴人於起訴書中敘及，然與起訴書所敘及部分為實質上一
  罪關係，應為起訴效力所及，實行公訴檢察官聲請本院併予審
  理，自屬有據，本院自得併予審理。爰審酌被告犯罪之動機、
  手段、其本件犯案壓迫被害人返還出資款之手法，實與黑社會
  暴力討債方式無異，手段惡劣，犯後仍飾詞狡卸，態度不佳等
  一切情狀，量處如主文所示之刑。
三據上論斷，應依刑事訴訟法第452 條、第299 條第1 項前段，
  刑法第28條、第302 條第1 項，罰金罰鍰提高標準條例第1 條
  前段，判決如主文。
本案經檢察官林聰良到庭執行職務。
中　　華　　民　　國　　94　　年　　5 　　月　　4 　　日
                  刑事第一庭審判長法  官  雷  雯  華
                                  法  官  張  國  棟
                                  法  官  江  翠  萍
以上正本證明與原本無異
如不服本判決，應於判決送達後10日內，向本院提出上訴狀。
                                  書記官  范  淑  芬
中　　華　　民　　國　　94　　年　　5 　　月　　6 　　日
附表一：
┌────┬────┬─────┬───┬───────┐
│ 日期   │匯款人  │金額      │收款人│    帳戶      │
├────┼────┼─────┼───┼───────┤
│91年5月 │王孟香  │人民幣    │戊○○│中國建設銀行拱│
│15日    │        │200,000元 │      │北支行，帳號：│
│        │        │          │      │00000000000000│
│        │        │          │      │32283         │
├────┼────┼─────┼───┼───────┤
│91年5月 │達通國際│新台幣    │戊○○│中國信託銀行忠│
│15日    │旅行社  │840,000元 │      │孝分行，帳號：│
│        │        │          │      │000000000000  │
└────┴────┴─────┴───┴───────┘
附表二：
┌──┬───┬───┬───┬───┬───┐
│發票│票號  │ 金額 │發票人│付款人│受款人│
├──┼───┼───┼───┼───┼───┤
│91. │SB1304│529   │      │台北  │      │
│05. │  069 │萬元  │乙○○│銀行  │戊○○│
│30  │      │      │      │      │      │
├──┼───┼───┼───┼───┼───┤
│91. │SB1304│87萬5 │      │台北  │      │
│07. │  070 │千元  │乙○○│銀行  │戊○○│
│01  │      │      │      │      │      │
├──┼───┼───┼───┼───┼───┤
│91. │SB1304│87萬5 │      │台北  │      │
│08. │071   │千元  │乙○○│銀行  │戊○○│
│01  │      │      │      │      │      │
├──┼───┼───┼───┼───┼───┤
│91. │SB1304│87萬5 │      │台北  │      │
│09. │072   │千元  │乙○○│銀行  │戊○○│
│01  │      │      │      │      │      │
├──┼───┼───┼───┼───┼───┤
│91. │SB1304│87萬5 │      │台北  │      │
│10. │073   │千元  │乙○○│銀行  │戊○○│
│01  │      │      │      │      │      │
├──┼───┼───┼───┼───┼───┤
│91. │SB1304│87萬5 │      │台北  │      │
│11. │074   │千元  │乙○○│銀行  │戊○○│
│01  │      │      │      │      │      │
├──┼───┼───┼───┼───┼───┤
│91. │SB1304│87萬5 │      │台北  │      │
│12. │075   │千元  │乙○○│銀行  │戊○○│
│01  │      │      │      │      │      │
└──┴───┴───┴───┴───┴───┘
附表三
一收 據
┌─────────┬────────────────────┐
│日期：2000.09.22  │金額：美金10,000元                      │
├─────────┼────────────────────┤
│收款人：丁○○    │備註：卷93偵2143，P42                   │
└─────────┴────────────────────┘
二匯款部分
┌──┬───┬───┬───┬───┬──────────┬─────┐
│日期│匯款人│匯款  │受款人│受款  │     匯款金額       │備   註   │
│    │      │銀行  │      │銀行  │                    │          │
│    │      │      │      │      ├───┬──┬───┼─────┤
│    │      │      │      │      │外幣  │匯率│新台幣│          │
│    │      │      │      │      │      │    │      │          │
├──┼───┼───┼───┼───┼───┼──┼───┼─────┤
│89. │楊育龍│誠泰商│未記載│未記載│USD （│31.1│615780│92偵2143  │
│07. │      │業銀行│      │      │美金）│    │      │卷P43     │
│12  │      │松山分│      │      │19800 │    │      │          │
│    │      │行    │      │      │      │    │      │          │
├──┼───┼───┼───┼───┼───┼──┼───┼─────┤
│89. │戊○○│誠泰商│MR.   │BANK  │USD   │31. │311400│92偵2143  │
│08. │      │業銀行│KANG. │OF    │10000 │14  │      │卷P44     │
│16  │      │松山分│SHV.  │AMERIC│      │    │      │          │
│    │      │行    │YI    │A     │      │    │      │          │
├──┼───┼───┼───┼───┼───┼──┼───┼─────┤
│89. │戊○○│誠泰商│MR.   │BANK  │USD   │30.9│181692│見92偵2143│
│07. │      │業銀行│KANG. │OF    │5880  │    │      │卷P45     │
│12  │      │松山分│SHV.  │AMERIC│      │    │      │          │
│    │      │行    │YI    │A     │      │    │      │1         │
├──┼───┼───┼───┼───┼───┼──┼───┼─────┤
│89. │戊○○│中國信│MR.   │BANK  │USD   │30. │172424│見92偵2143│
│06. │      │託商業│KANG. │OF    │56000 │79  │0     │卷P46     │
│23  │      │銀行忠│SHV.  │AMERIC│      │    │      │          │
│    │      │孝分行│YI    │A     │      │    │      │          │
├──┼───┼───┼───┼───┼───┼──┼───┼─────┤
│89. │戊○○│中國信│MR.   │BANK  │USD   │    │      │見92偵2143│
│06. │      │託商業│KANG. │OF    │100000│30. │308100│卷P47     │
│09  │      │銀行忠│SHV.  │AMERIC│      │81  │0     │金額難以辨│
│    │      │孝分行│YI    │A     │      │    │      │認，依據被│
│    │      │      │      │      │      │    │      │告陳述記載│
├──┼───┼───┼───┼───┼───┼──┼───┼─────┤
│89. │戊○○│誠泰商│MR.   │BANK  │USD   │30. │107520│見92偵2143│
│05. │      │業銀行│KANG. │OF    │35000 │72  │0     │卷P48     │
│09  │      │松山分│SHV.  │AMERIC│      │    │      │          │
│    │      │行    │YI    │A     │      │    │      │          │
├──┼───┼───┼───┼───┼───┼──┼───┼─────┤
│89. │戊○○│誠泰商│MR.   │BANK  │USD   │30. │240552│見92偵2143│
│06. │      │業銀行│KANG. │OF    │78000 │84  │0     │卷P49     │
│29  │      │松山分│SHV.  │AMERIC│      │    │      │          │
│    │      │行    │YI    │A     │      │    │      │          │
└──┴───┴───┴───┴───┴───┴──┴───┴─────┘
論罪條文：
刑法第302 條第1 項
私行拘禁或以其他非法方法，剝奪人之行動自由者，處五年以下
有期徒刑、拘役或三百元以下罰金。
